【裁判字號】    94,上重訴,21
【裁判日期】    950223
【裁判案由】    毒品危害防制條例等
【裁判全文】
臺灣高等法院高雄分院刑事判決        94年度上重訴字第21號
上  訴  人
即  被  告  甲○○
選任辯護人  陳文卿律師
上  訴  人
即  被  告  丙○○
指定辯護人  本院公設辯護人  乙○○
上列上訴人等因毒品危害防制條例等案件，不服臺灣高雄地方法
院93年度重訴字第111 號中華民國94年8月18日第一審判決（起
訴案號：臺灣高雄地方法院檢察署93年度偵字第18651 號），提
起上訴，本院判決如下：
     主  文
原判決撤銷。
甲○○共同運輸第一級毒品，處無期徒刑，褫奪公權終身。扣案
之第一級毒品海洛因磚陸塊（合計淨重壹仟柒佰拾壹點玖肆公
克，純度百分之陸拾伍點柒陸，純質淨重壹仟壹佰拾捌點玖貳
公克）沒收銷燬之。海洛因磚外包裝（保鮮膜、油皮紙及膠布）
、女用內衣壹件、束褲貳件及絲襪壹雙，均沒收；未扣案之行動
電話壹支（搭配門號0000000000號）沒收，如全部或一部不能沒
收時，追徵其價額。
丙○○共同運輸第一級毒品，處有期徒刑拾貳年，褫奪公權陸年
。扣案之第一級毒品海洛因磚陸塊（合計淨重壹仟柒佰拾壹點
玖肆公克，純度百分之陸拾伍點柒陸，純質淨重壹仟壹佰拾捌
點玖貳公克）沒收銷燬之。扣案之海洛因磚外包裝（保鮮膜、油
皮紙及膠布）、女用內衣壹件、束褲貳件及絲襪壹雙，均沒收；
未扣案之行動電話壹支（搭配門號0000000000號）沒收，如全部
或一部不能沒收時，追徵其價額。
     事  實
一、甲○○、丙○○2 人，明知海洛因業經我國公告列為毒品危
    害防制條例第2 條第2 項之第一級毒品，不得非法持有運輸
    ，且亦明知海洛因亦經行政院依法公告為管制進出口之物品
    ，不得私運進口，甲○○於不詳時地受具有犯意聯絡之不詳
    姓名成年人之委託，意圖自海外運輸第一級毒品海洛因進入
    台灣，於民國93年8 月某日間得知丙○○因積欠地下錢莊債
    務約新台幣（下同）18萬元，經濟拮据，即告知丙○○前往
    泰國帶回第一級毒品海洛因可為其處理積欠地下錢莊18萬元
    之債務，並由甲○○提供前往泰國之來回機票、食宿等費用
    等語，丙○○接受提議表示允諾，甲○○及丙○○即共同基
    於運輸及私運進口管制物品第一級毒品海洛因之犯意聯絡，
    由甲○○聯繫輸入毒品事宜，2 人謀議相偕前往泰國，由甲
    ○○接洽取得毒品後，再由丙○○將毒品綁縛在身，圖以搭
    機夾藏走私海洛因闖關方式入境，轉交甲○○處理。議定後
    ，丙○○即於93年8 月間某日將中華民國護照證件交予甲○
    ○，2 人即於同年8 月20日出境前往泰國會見同有運輸毒品
    謀議之不詳人士，返台後，於同年9 月上旬，再由甲○○向
    不知情正泰旅行社承辦人張啟修代訂2 人及同行人劉信豊（
    未據檢察官偵查）之機票，3 人即於同年9 月12日下午2 時
    50分許，自桃園中正第二航廈國際航空站出發，搭乘長榮航
    空公司編號BR817 號班機離境至澳門，再轉機於當晚抵達泰
    國曼谷後，投宿於貴都酒店510 號室，由甲○○依原定計畫
    ，於93年9 月15日13時許外出接洽、收受第一級毒品海洛因
    5 塊（合計驗後淨重1,731.94公克、純度百分之65.76 、純
    質淨重1,138.92公克），取回毒品後，回飯店上開房號房間
    內，由甲○○將上開毒品其中1 塊敲分為半，將6 塊海洛因
    毒品以保鮮膜、油皮紙、膠布等材料包覆數層，在內層灑上
    老鼠藥、香水（防緝毒犬），即將海洛因交代丙○○分別在
    左、右腋下以內衣綁縛各1 大塊、腹部以束褲藏放1 大塊及
    2 小塊、下體以束褲、絲襪固定1 大塊，約定丙○○返台時
    通關攜帶在身入境，再將海洛因卸下轉交甲○○。嗣經行政
    院海巡署高雄市機動查緝隊會同高雄縣政府警察局鳳山分局
    人員事先監聽綽號「紅龜」男子電話，與甲○○所有之0000
    000000號行動電話通訊內容，得知丙○○、甲○○2 人將於
    是日運毒入境，乃知會財政部關稅局台北分局查緝小組人員
    嚴加查緝，果丙○○、甲○○2 人於同日下午某時許搭機經
    澳門轉機，再搭乘中華航空公司編號CI696 號班機入境桃園
    中正國際航空站，於同年9 月15日21時45分許，辦理通關查
    驗手續時，為關稅查緝人員當場查獲，並經2 人同意搜索身
    體及所攜帶行李後，自丙○○身上共取出海洛因6 塊及其所
    有供包裝及綁縛毒品之保鮮膜、油皮紙、膠布及內衣、束褲
    、絲襪等物品，始悉上情。並查得甲○○所有未扣案供連繫
    運輸海洛因犯罪所用之行動電話1 支（搭配門號0000000000
    號）。
二、案經行政院海巡署高雄市機動查緝隊協同高雄縣政府警察局
    鳳山分局報請臺灣高雄地方法院檢察署檢察官偵查起訴。
     理  由
一、按共同被告對其他共同被告案件而言，為被告以外之第三人
    ，本質上屬於證人，為確保被告對證人之詰問權，證人於審
    判中，應依法定程序，到場具結陳述，並接受被告或辯護人
    之詰問，其陳述始得作為認定被告犯罪事實之判斷依據，故
    法院就被告本人之案件調查共同被告時，該共同被告準用有
    關人證之規定，刑事訴訟法第287 條之2 定有明文，並有司
    法院大法官會議第582 號解釋意旨可資參照，即共同被告對
    其他被告之陳述須經轉以證人身分傳訊，當庭具結後接受交
    互詰問程序而為證言，始有證據能力。查本件共同被告丙○
    ○就被告甲○○部分，經原審於審理程序中以證人身分傳訊
    ，並經具結後行交互詰問程序，參照上開意旨，共同被告丙
    ○○於原審審理中就被告甲○○犯行所為供述，自有證據能
    力。本院審理時捨棄對共同被告詰問權，並同意共同被告之
    陳述作為證據，本院亦認為適當，是共同被告之陳述，自有
    證據能力。
二、訊據上訴人即被告丙○○對於上開時、地，偕甲○○搭機入
    出境，及轉機前往泰國攜藏毒品海洛因磚6 塊，以上開方式
    將之綁縛身上通關而遭海關人員搜索身體查獲之運輸、私運
    毒品經過情節於原審及本院審理中均坦認不諱，被告甲○○
    對於上開時、地，與丙○○搭乘同一班機入出境及同滯留泰
    國數日乙節亦不否認，惟甲○○矢口否認有何共同運輸毒品
    及私運管制進出口物品之犯行，辯稱：伊當次前往泰國行程
    係在訪友、商談燕窩代理生意及出國觀光，伊對丙○○攜帶
    毒品入關均不知情云云，惟查：
（一）被告丙○○以上開綁縛方式及衣著掩飾，夾藏扣案毒品海
      洛因磚6 塊，於93年9 月15日21時許自泰國搭機返台入境
      ，在桃園中正國際機場航站入關檢驗時，為警查獲，並扣
      得上開第一級毒品海洛因磚6 塊驗後共計1,731.94公克等
      情，業據其於歷次調查詢問、偵訊、原審及本院審理中均
      自白不諱，並有上開海洛因磚6 塊及外覆之保鮮膜、油皮
      紙及膠布等外包裝、其所有綁縛毒品在身所用之女用內衣
      1 件、束褲2 件及絲襪1 雙等物扣案為佐，復有警卷所附
      查獲現場照片2 張、高雄縣政府警察局鳳山分局搜索筆錄
      、扣押物品目錄、台北關稅局扣押貨物運輸工具收據各1
      份函附卷可稽（警卷第15頁以下，當事人對上開書面傳聞
      證據之證據能力，未於本院言詞辯論終結爭執或聲明異議
      ，且本院審酌此等書面作成時之情況，認為適當，依刑事
      訴訟法第159 條之5 第2 項規定，自得做為證據），又丙
      ○○綁縛在身6 塊毒品海洛因磚就其遭查獲時藏放位置，
      經原審勘驗關稅查緝人員搜索丙○○身體全程錄影帶，海
      洛因確實經查緝人員分別自丙○○腋下、束褲包覆腹部、
      下體等身體部位取下乙情，有原審勘驗筆錄1 份在卷可佐
      （原審卷第217 頁以下），亦與丙○○供述上開綁縛毒品
      方式相符。末查，本件私運輸入檢品6 塊，均含第一級毒
      品海洛因成分（合計驗後淨重1,731.94公克、純度百分之
      65 .76 、 純質淨重1,138.92公克），此有法務部調查局
      93年10月22日調科壹字第220018248 號鑑定通知書1 紙（
      偵查卷第41頁，為臺灣高雄地方法院檢察署檢察官於偵查
      中，依刑事訴訟法第208 條第1 項、第206 條第1 項規定
      ，囑託法務部調查局鑑定，所為書面報告，應有證據能力
      ），被告丙○○所自白運輸第一級毒品及私運管制物品之
      犯行與事實相符，堪以採信。
（二）被告甲○○對接洽毒品交易後，與丙○○謀議攜帶海洛因
      毒品入境，而相偕出境赴泰國取得毒品，共同私運管制毒
      品犯行固始終矢口否認，惟經共同被告丙○○於原審審理
      中經轉換以證人身分具結後接受詰問供述略以：其係透過
      母親與甲○○認識，於93年8 月間甲○○知悉其積欠地下
      錢莊債務約18萬元，於93年8 月20日首次出國前1 個星期
      ，就提議要帶海洛因回台灣，並允諾代其處理地下錢莊債
      務問題，其同意後，甲○○著手安排出國手續，嗣於同年
      9 月12日即與甲○○、劉信豊、曹連奇等人搭同一班機出
      境，到泰國當晚其偕甲○○住進曼谷貴都酒店510 號房，
      其滯留泰國時，白天大部分時間均待在飯店房間內睡覺，
      或在羅檳城百貨公司購物，用餐都在飯店1 樓，晚上甲○
      ○則帶劉、曹2 人外出夜市及聲色場所消費，9 月15日返
      台當日11時許自旅行社洽取機票回飯店房間後，甲○○接
      到電話即行外出，約13時許返回房間，自形似黑色手提公
      事包中，將海洛因磚5 大塊取出，其中1 塊敲成2 小塊，
      甲○○用油皮紙、保鮮膜包裝海洛因磚，並在包裝層中灑
      老鼠藥、香水，用意在使緝毒犬無法嗅出，香水是甲○○
      在泰國百貨公司買的，然後教導其將毒品綁在身上，其即
      在房內將海洛因磚2 大塊綁在腋下，以穿束褲、絲襪固定
      1 大塊在前腹，旁邊放2 小塊，1 大塊放在下體，之後即
      拿手提包去劉、曹2 人房間，當日只有伊與甲○○2 人搭
      機返國，甲○○並交待機上要分開劃位乘座，出關後相約
      取回海洛因磚，另外，此次所有出國支出費用均由甲○○
      負擔，甲○○並交付泰幣1 萬餘元供其花用等語（原審93
      年12月2 日審判筆錄第20頁以下，原審卷第94頁以下），
      另經同行之人劉信豊於原審審理中到庭陳述：伊是透過父
      親認識甲○○，甲○○當時出資邀伊與1 不知姓名男子一
      起到泰國曼谷出遊，住宿於貴都酒店，甲○○住510 號房
      ，伊住516 、520 號房，出國後只有首日在機場、飯店曾
      見過丙○○，同行的曹先生則是第1 次見面，白天在飯店
      睡覺沒有出門，甲○○則不知去向，晚上甲○○回來後，
      才帶領伊及曹先生去夜市及聲色場所，又伊在泰國機票、
      住宿費用、其他消費均由甲○○提供，另外甲○○於返國
      當日確實有拿1 黑色手提包，也知道甲○○買香水給她女
      兒的事等語（同上原審審判筆錄第5 頁以下，原審卷第79
      頁以下），與丙○○所述由甲○○邀約出國，滯留泰國期
      間同行人住宿地點及涉足場所、消費由甲○○支付等情均
      相符，此外，並有丙○○、甲○○、劉信豊3 人入出境查
      詢資料各1 份、正泰旅行社旅客接洽單、台灣高等法院94
      年1 月24日院信文實字第0940000528號函轉檢附之貴都酒
      店訂房紀錄1 紙暨檢附之甲○○護照影本在卷為佐（偵查
      卷第16、17、24頁，原審卷第50頁、原審卷第159 至161
      頁，入出境查詢資料、護照上登錄資料為出入境管理等公
      務上紀錄文書；旅客接洽單、訂房紀錄為業務上慣常性所
      製作之紀錄文書，且無顯不可信情形，依刑事訴訟法第
      159 條之4 第1,2 款規定，均有證據能力），且被告甲○
      ○對代辦出境手續、支出費用、住宿紀錄亦未加以爭執，
      可認3 人出境手續確由甲○○委經旅行社代辦，並由甲○
      ○親自在泰國曼谷貴都酒店登錄住房，期間自93年9 月12
      日迄同年月15日乙節，且應認甲○○為丙○○、劉信豊旅
      行費用出資及代辦出國手續，偕2 人於93年9 月12日搭乘
      同班機出境赴泰國等情即堪認定，丙○○此部分所供述之
      詞亦應認為信實。
（三）再者，按一般自境外以人球夾帶毒品闖關案件，均係搭乘
      同班機往返入出境，同進同出以利監控等節符合，證人丙
      ○○上開供述之詞與此揭模式相符，被告丙○○所述應與
      事實相符。被告甲○○固稱出國目的在訪友、商談燕窩生
      意，順便帶高、劉2 人出遊云云，惟觀以丙○○、劉信豊
      、曹連奇彼此素未謀面，均不相識，劉信豊甚至僅於出境
      首日看過丙○○後，尚不知丙○○亦係同行之人，然2 人
      本次出國機票旅費、住宿費用均由甲○○支應，且亦由甲
      ○○向旅行社洽辦出境手續，又高、劉2 人均僅係第2 度
      出境，對泰國曼谷環境、景點均無所悉，在泰國期間行程
      亦由甲○○帶領，消費亦由甲○○支應，否則渠等只能待
      在飯店內睡眠、用餐，並無特定目的地，渠等係同時出遊
      之人，卻對旅遊行程毫無自主、自理能力，與一般自行出
      團旅遊者對自己行程應有所認識、規劃的情形迥異，應非
      單純在於國外旅遊之動機。再者，甲○○於原審自述其平
      日無業，在家幫姐姐做生意，並由姐姐資助家中開銷，吃
      住、經濟來源亦依賴姐姐等語（原審94年8 月3 日審判筆
      錄第12頁，原審卷第300 頁），顯見其資力不豐，無自力
      維生能力，而其與丙○○、劉信豊均係透過他人而相識，
      並不熟稔，卻有餘資支應尚非至親之人出國旅遊費用及消
      費，已有不合情理，難以自圓其說之處。另外，倘謂甲○
      ○自謂主要出國目的在訪友及商談燕窩生意，滯泰時間僅
      有5 日，時間有限，又何須偕同不相干人士一同出國，又
      此情並非不可告人之事，為何同行出國之丙○○、劉信豊
      對此情一無所知，均不知白日甲○○去向行止，被告甲○
      ○上開所辯與情理有悖，顯係犯後卸責脫罪之詞，難認可
      採，而共同被告丙○○上開彼等出境意在取得毒品共同私
      運入境等供詞，與事實較為相符，較堪採信。
（四）另外，被告丙○○在偵查中於93年10月7 日雖一度翻異稱
      ：伊未出過國，因為台灣買不到海洛因，所以拜託甲○○
      一起去泰國，甲○○不知道伊是要去買海洛因，事發後因
      害怕才想由甲○○分擔責任云云，然查被告丙○○並無施
      用毒品前科，此有台灣高等法院被告全國前案紀錄表1 紙
      可佐，又若僅為供自己施用毒品，吸毒慣犯大可在境內覓
      得銷售管道，豈有無法取得海洛因供己施用之理，且一般
      施用毒品之人若僅供自用，何須承擔自境外運輸毒品遭查
      獲後所可能產生極刑風險，又其若僅為一己之用，更無庸
      大費周章偕甲○○等4 人出境赴外交易，又本件確係甲○
      ○打理一切出國事宜，丙○○對出入境手續、住宿地點及
      行程並無自主空間，亦如前所述，被告丙○○又何須與不
      相識之劉信豊、曹連奇等人同行、住宿同一飯店，而絲毫
      無懼自己犯行遭人識破，是以被丙○○當日偵訊所為供述
      ，難謂合理，無可採信。是以，被告丙○○嗣於原審及本
      院審理中所述之詞，與事前在海巡查緝員警調查詢問時、
      偵查中檢察官初訊所供均一致，並經本院採認如前，自應
      認其在歷次供述之語為可信。
（五）又本件查獲經過，業經承辦員警即證人侯安泰於原審到庭
      結稱：本件原係追蹤門號0000000000號行動電話使用人綽
      號「紅龜」男子通訊內容，實施通訊監察期間於93年8 月
      30日22 時5分許，監聽到該電話與門號0000000000號行動
      電話間通訊內容，談及9 月15日會有1 批貨從泰國走私進
      來，因用術語代碼（水果），有講到純度（220）、 輸入
      泰國（泰仔）、數量（3 簍）等溝通對話，根據以往查緝
      經驗，研判係毒品交易，再聲請監聽追查0000000000號之
      聯絡對象，有與甲○○家裡通話情形，研判電話使用者是
      甲○○，即調取甲○○出入境資料，核對甲○○與丙○○
      曾一起前往泰國，研判可能都是運毒行為人，即對甲○○
      持續監控，並追查出入境及機艙訂票資料，發現甲○○、
      丙○○、劉信豊、曹連奇等4 人於9 月12日共同前往泰國
      ，經查核訂位紀錄回國時間為9 月15日，即研判彼等當日
      會運毒返台，即發文到入出境管理局要求彼等入境時配合
      嚴格檢查，果於9 月15日當晚查獲丙○○於入境通關時，
      身上攜帶毒品等語（原審94年6 月9 日審判筆錄第3 頁以
      下），對於本件線索發現、追蹤查證及查獲經過均已說明
      綦詳，且上開電話均由台灣高雄地方法院檢察署依法核發
      通訊監察書執行監聽，亦有通訊監察書在卷可佐（偵查卷
      第40頁、原審審理卷2 第7 頁以下，司法警察機關依通訊
      保障及監察法第5 條法定程序聲請核予監聽者，證據取得
      之適法性無虞，應認有證據能力），足以認定本件犯行係
      基於上開通訊監察內容研斷而破案，並堪認被告甲○○在
      本件中分擔洽談毒品入境，並赴境外接應運毒分工之犯行
      。
（六）雖被告甲○○否認持有使用門號0000000000手機，亦非上
      開通訊監察通話受話人一方云云，然經原審將扣案通訊監
      察錄音帶送請法務部調查局，並由甲○○本人到場發音進
      行聲紋比對鑑定後，經該局以聆聽比對法、聲紋圖譜特徵
      比對法鑑定結果，認監聽錄音帶與甲○○本人聲音音質相
      同，並註明「本件確認語音特徵相似率約80% ，而科學驗
      證上特徵相似率高於70% 以上者，判定音質相同」等情，
      此有該局94年3 月3 日調科參字第09400191440 號聲紋鑑
      定報告書1 份在卷可佐（原審卷第244 頁以下，鑑定報告
      此係本案審理中原審囑託機關鑑定結果之書面報告，依刑
      事訴訟法第208 條第1 項、206 條第1 項，應認有證據能
      力），按聲紋比對科學原理，基礎在於每個人發聲時，因
      先天發音器官型態、後天發聲習慣不同，即具獨特口音、
      腔調，而在傳導時有不同聲波變化，透過音質比對及形諸
      鑑識儀器顯示之聲紋分析，即可鑑定發音者係何人，查本
      件送請鑑定之監聽錄音帶為母帶，音質清晰、背景雜訊較
      少干擾，並經受測人本人到場進行原音比對，亦能避免發
      音失真或有刻意變易腔調之情形，而本件鑑定使用之「聆
      聽比對法」、「聲紋圖譜特徵比對法」均係國際鑑識學會
      及美國錄音證據學會所採認鑑定標準，且所比對語音與本
      文相關，對照2 組單字及詞語均相同，數量在10個以上，
      均符合採集語音樣本及比對之程序及要件，具科學的可驗
      證性，證據能力上自無可置疑（參考陳怡誠，語者辨識技
      術簡介─聆聽/ 圖譜分析法，刑事科學雜誌第49期），是
      以，本件鑑定結果特徵相似率約80% ，判定為「音質相同
      」，意涵指2 者為同一人聲音，即堪採信此通訊受話一方
      發聲者確係受測者甲○○本人。辯護意旨固以：鑑定結果
      僅謂「相似率達80% 」，尚難遽謂受話一方確係被告甲○
      ○等語，然同一人前後在不同時間、場合，因受異時間身
      體發音器官狀況、情緒、環境等因素影響，縱使所言相同
      語句，亦不會形成完全相同之聲紋圖譜，自無法僅因鑑定
      結果認特徵點未達百分之百相同，而打擊本件科學證據方
      法判定「音質相同」之結論，綜上，送請鑑定之通訊監察
      錄音帶通訊內容受話人一方為到場受測者即被告甲○○聲
      音乙節，亦可認定。
（七）另外，按行動電話門號使用客戶撥打、接受他方電話訊息
      ，均透過電信公司設置於各地的基地台傳輸電訊，故其每
      筆收發話起迄時間、秒數、基地台位置等資料，由電信公
      司如實儲存公司電腦設備處理後之電磁紀錄，堪認上開通
      話時、地之真實性，是以，透過通聯紀錄所載收發話時間
      、地點，即能確認持機使用之人當時約略所在位置或前後
      時間活動動線、範圍，查本件甲○○自承登記、使用門號
      0000000000號行動電話，而經原審調閱比對門號00000000
      00、0000000000 0支電話於93年8 月15日至94年9 月15日
      日雙向通聯紀錄顯示，2 支電話發訊基地台位置大部分時
      間均在電信公司架設位於新店市○○路基地台附近，又以
      同年8 月27日11時至13時紀錄顯示，2 支電話之發訊地點
      ，均先後出現在台北縣板橋市○○路、中和市○○路、台
      北市○○○路○ 段等處，另外，於8 月20日至8 月25日期
      間，門號0000000000號電話無使用紀錄，而門號00000000
      00電話前後則有自桃園國際中正國際機場鄰近基地台發訊
      紀錄等節，均經原審調閱遠傳電信股份有限公司00000000
      00行動電話基本資料、上開2 門號雙向通聯紀錄各1 份在
      卷可稽（見諸卷宗資料袋內，電話門號之通聯紀錄為電信
      公司業務職掌上例行性所製作之紀錄文書，且均由電信公
      司內部主機電腦處理，並無不可信情形，依刑事訴訟法第
      159 條之4 第2 款規定，有證據能力），足認2 支電話在
      相近時間通話基台顯示地點均相近，以門號0000000000號
      於8 月20日至8 月25日間並無任何通聯紀錄研判，甲○○
      上開時間正有出境泰國紀錄已如上述，2 者勾稽核對亦互
      相吻合，綜上各節，足徵0000000000號行動電話應由甲○
      ○持有使用甚明，即其係上開查獲所憑藉之通訊監察通話
      紀錄受話一方無訛。
（八）且觀諸錄音內容，檢辯雙方對監聽譯文要旨與錄音內容相
      符乙節均未加爭執，有原審94年2 月22日勘驗筆錄為佐（
      原審卷第210 頁），而該通對話紀錄中，確有談及「水果
      」、「3 簍」、「220 」、「很水」、「泰ㄟ」、「15才
      有水果」等詞語（參見錄音譯文，詳偵查卷第38頁以下）
      ，又上開「水果」、「3 簍」... 等詞語為毒品交易術語
      乙節，業據證人即查緝人員侯安泰結證如前，雖證人此部
      分所述屬其個人意見之詞，惟此係植基於證人本身職務上
      10年緝毒經驗（原審審理筆錄，原審卷第276 頁），有合
      理及實際辦案經驗基礎存在，依刑事訴訟法第160 條規定
      ，尚不得逕行排除其此部分證言之證據能力，且一般毒品
      交易洽談過程中，為掩人耳目，確實以隱語作為洽談毒品
      數量、純度、品質、交易時地等細節，而本件亦係因追蹤
      查證此通訊監聽內容而查獲，亦據證人侯安泰供述如前，
      佐以本件被告2 人確於9 月15日攜帶毒品海洛因入境遭查
      獲時情節，與通訊監察內容中對話人於93年8 月30日明白
      以電話提到輸入地泰國（「泰ㄟ」）、輸入時間為同年9
      月15 日 （「15才有水果」）等語詞亦相吻合，是以，甲
      ○○於93年8 月30日22時5 分起，持0000000000號電話與
      持0000000000號手機綽號「紅龜」男子，談及於本件9 月
      15日自泰國運輸毒品闖關等語後，隨即於上開所述時間赴
      泰偕丙○○自境外運輸毒品入境等情，均堪以認定。綜上
      ，被告甲○○本件中負責接洽毒品運輸入境事宜，並攜同
      被告丙○○前往泰國取得毒品，而設法運輸入境等節，應
      可認定。被告甲○○有運輸毒品及私運進口管制物品犯罪
      之故意，至為灼然。又被告甲○○於原審審理中自承：其
      平日無業，在家幫姐姐做生意，並由姐姐資助家中開銷，
      吃住、經濟來源亦依賴姐姐等語（見原審卷第300 頁），
      已如前述，顯見其資力不豐，無自力維生之能力。而甲○
      ○運輸本件毒品，與丙○○兩次前往泰國，所支出之旅費
      不少，且事成之後，尚須代為清償丙○○積欠錢莊之債務
      18萬元，顯非甲○○之經濟能力所能負擔，當無鉅額資金
      販入毒品，足見甲○○於本案係受不詳姓名之成年人之託
      ，代為運輸毒品海洛因入境，自為明確。是甲○○與丙○
      ○、不詳姓名之成年人間，有犯意聯絡及行為分擔，應無
      疑。綜上所述，本件事證明確，被告等之犯行，均堪認定
      。
三、論罪科刑：
（一）按海洛因係毒品危害防制條例第2 條第2 項第1 款所列之
      第一級毒品，復為行政院依懲治走私條例第2 條第4 項授
      權公告之甲類管制進出口物品，依法不得運輸，亦不得私
      運進口，故核被告2 人運輸且私運進口第一級毒品海洛因
      之行為，均係犯毒品危害防制條例第4 條第1 項之運輸第
      一級毒品罪及懲治走私條例第2 條第1 項之私運管制物品
      進口罪。
（二）被告甲○○、丙○○及不詳姓名成年人間，就運輸、私運
      管制毒品海洛因之犯行，有犯意聯絡及行為分擔，均為共
      同正犯。被告持有第一級毒品海洛因之低度行為，為運輸
      毒品之高度行為所吸收，不另論罪。被告2 人以一運輸私
      運海洛因進口之行為，觸犯上開2 罪名，應依刑法第55條
      規定，為想像競合犯，從一重論以運輸第一級毒品罪處斷
      。又衡以丙○○本案共同正犯角色分工上非洽談、聯繫運
      毒之人，僅為圖代償債務之對價，而受遊說誘發運毒犯罪
      ，且事後尚未獲取利潤即為警查獲，其並非本件主使謀議
      之人，僅單純做為「人球」夾帶運毒工具，犯行較同案被
      告為輕，若科以法定最輕刑度無期徒刑，猶嫌過重，犯罪
      情狀尚堪憫恕，爰依刑法第59條之規定減輕其刑。
（三）原審予以被告等論科，固非無見，惟查(一)未扣案之行動電
      話1 支（搭配門號0000000000號），係被告甲○○所有，
      供聯繫運輸海洛因事宜所用之物，原判決於主文欄諭知沒
      收，並於理由欄說明其沒收之理由，然於事實欄對於上開
      行動電話竟漏未記載，自有未洽。(二)本件甲○○係受不詳
      姓名之成年人之託，偕丙○○自泰國運輸毒品海洛因入境
      ，已如前述，即本案之共犯為3 人，而原判決認本件共犯
      僅甲○○、丙○○2 人，亦有未合。被告甲○○上訴意旨
      ，否認犯罪，被告丙○○上訴意旨，指摘原判決量刑過重
      不當，雖均無足取，然原判決既有上述可議，自應由本院
      將原判決撤銷改判。爰審酌被告丙○○為賺取不當利益，
      即允諾配合甲○○自境外運輸、私運管制違禁毒品，而以
      人球夾藏在身闖關方式入境之行為方式，所運輸者又係第
      一級毒品海洛因，重量達1,731餘公克非少，且純度達65.
      76% 極高，純質淨重亦達1,138 餘公克，以海洛因毒品以
      毫克計算即足供他人施用數次，而本件純質淨重已達1 千
      餘克，若流入市面，將使施用毒品人次、頻率大增，重大
      危害國民身心健康，肇致無數家庭人倫悲劇，打擊國內反
      毒政策執行成效，並間接誘發其他犯罪，危害社會治安至
      廣，而毒品交易行為係萬國公罪，各國對此犯行均以重刑
      相繩，本件自境外走私毒品，助長毒品跨國交易，無以禁
      絕產地海外銷售通道，並影響國家緝毒形象。又以甲○○
      規劃前往泰國安排接洽相關事宜，顯係事先計劃謀議而為
      ，並誘使丙○○共同運輸毒品犯行，情節重大，犯後復飾
      詞否認犯行，並無悔意，被告丙○○因經濟拮据，始一時
      失慮而同意代為夾帶毒品闖關，其攜帶毒品入關即為警當
      場查獲，犯後始終坦認犯行，配合偵查，態度尚可，具有
      悔意等一切情狀，2 人分別量處如主文第2 項所示之刑，
      並依刑法第37條第1 項、第2 項之規定，宣告甲○○褫奪
      公權終身，丙○○褫奪公權6 年，以儆效尤。
四、沒收：
（一）扣案之海洛因磚6 塊（合計驗後淨重1,731.94公克、純度
      百分之65.76 、純質淨重1,138.92公克），為查獲之第一
      級毒品，不問屬於犯人與否，應依毒品危害防制條例第18
      條第1 項前段，宣告沒收銷燬之。至鑑驗耗用之海洛因既
      已滅失，即無庸再予宣告沒收銷燬之。
（二）查扣案之毒品海洛因磚之外包裝（保鮮膜、油皮紙及膠布
      ）係用於包裹毒品，防止毒品漏逸或遭識破，以便於攜帶
      運輸，為供運輸毒品所用之物，至為明確；另扣案丙○○
      通關為警查獲時身著之女用內衣1 件、束褲2 件及絲襪1
      雙，均用以綁縛、固著毒品夾帶闖關，且均為丙○○所有
      等情，業據被告丙○○供明在卷，足見扣案上開衣物，係
      供本件包裏藏匿以利運輸毒品，避免為海關或警察人員查
      覺，皆為被告丙○○所有供犯運輸毒品罪所用之物，均應
      依同條例第19條第1 項前段規定，宣告沒收之。未扣案之
      行動電話1 支（不含SIM 卡1 片，依一般行動電話服務契
      約約定僅客戶租用，SIM 卡所有權歸屬於電信公司），係
      甲○○所有、供聯繫運輸海洛因事宜所用之物，依共同犯
      罪行為應由共犯各負全部責任原則，亦應依同條例第19條
      第1 項之規定宣告沒收之，惟未扣案，如全部或一部不能
      沒收時，應依同條項但書規定，追徵其價額。
據上論斷，應依刑事訴訟法第369 條第1 項前段、第364 條、第
299 條第1 項前段、毒品危害防制條例第4 條第1 項、第18條第
1 項前段、第19條第1 項、懲治走私條例第2 條第1 項、第11條
、刑法第11條、第28條、第55條、第37條第1 項、第2 項，判決
如主文。
本案經檢察官林惠到庭執行職務。
中    華    民    國    95    年    2     月    23    日
                  刑事第三庭    審判長法  官  周賢銳
                                      法  官  黃仁松
                                      法  官  謝宏宗
以上正本證明與原本無異。
被告甲○○部分依職權送上訴。
被告丙○○部分如不服本判決應於收受本判決後10日內向本院提
出上訴書狀，其未敘述上訴理由者，並得於提起上訴後10日內向
本院補提理由書狀（均須按他造當事人之人數附繕本）「切勿逕
送上級法院」。
中    華    民    國    95    年    2     月    24    日
                                      書記官  熊惠津
附錄本判決論罪科刑法條：
毒品危害防制條例第4條第1項：
製造、運輸、販賣第一級毒品者，處死刑或無期徒刑；處無期徒
刑者，得併科新臺幣1,000萬元以下罰金。
懲治走私條例第2條第1項：
私運管制物品進口、出口逾公告數額者，處7 年以下有期徒刑，
得併科新臺幣300萬元以下罰金。
                                                      K


司法院資訊處製作；財團法人民間司法改革基金會備份。
